臺灣屏東地方法院民事裁定
111年度監宣字第71號
聲  請  人  洪賽珠  



相  對  人  陳牡丹  

上列當事人間聲請監護宣告事件，本院裁定如下：
    主  文
宣告陳牡丹（女、民國○○○年○月○○○日生、身分證統一編號：Ｚ○○
○○○○○○○號）為受監護宣告人。
選定洪賽珠（女、民國○○○年○月○○日生、身分證統一編號
：Ｚ○○○○○○○○○號）為受監護宣告人之監護人。
指定許清富（男、民國○○○年○月○○日生、身分證統一編號
：Ｚ○○○○○○○○○號）為會同開具財產清冊之人。
程序費用由受監護宣告人負擔。
    理  由
一、本件聲請意旨略以：聲請人洪賽珠係相對人陳牡丹之大姊洪
    陳秀英之三女兒，即陳牡丹為聲請人之阿姨。相對人已離婚
    ，無子嗣。生父母及兄弟姊妹均歿，聲請人之母洪陳秀英已
    歿，聲請人對於相對人如侍奉母親般，相對人對於聲請人視
    如己出。相對人於民國105年1月7日肝硬化，腦血管疾病後
    遺症，認知障礙，無法理解與溝通，臥床，生活無法自理，
    須人照顧，自106年12月起安置於屏東縣私立宜家老人長期
    照顧中心，其照顧費用目前每月新臺幣24,000元，費用之支
    出除以其退役俸支付外，其不足部分由聲請人負擔，相對人
    受領退役俸之高雄市民壯郵局帳戶，因相對人無法親自提領
    ，自110年9 月即由聲請人全額負擔其費用。相對人已至不
    能為意思表示或受意思表示，或不能辨識其意思表示之效果
    ，為此依民法第14條之規定，聲請宣告相對人為受監護宣告
    人等語。
二、按對於因精神障礙或其他心智缺陷，致不能為意思表示或受
    意思表示，或不能辨識其意思表示之效果者，法院得因本人
    、配偶、四親等內之親屬、最近一年有同居事實之其他親屬
    、檢察官、主管機關、社會福利機構、輔助人、意定監護受
    任人或其他利害關係人之聲請，為監護之宣告，民法第14條
    第1 項定有明文。
三、聲請人主張上開各情，業據其提出戶籍謄本、枋寮醫療社團
    法人枋寮醫院診斷證明書等件為證，並經鑑定人黃文翔醫師
    就相對人之精神及心智狀況實施鑑定，其結果認：個案為腦
    中風後合併極重度失智狀態，其11年前罹患腦中風後即被發
    現有明顯失智症狀，經住院治療、確診後，送往長期照顧中
    心迄今已10年。個案意識清楚，但無法言語，因此與人言語
    溝通時有極為明顯之障礙，無法聽從指令做動作，對外界呼
    喚無辨識及理會能力，認知功能嚴重受損，無法辨識自家親
    人，現實判斷力不佳，也無法使用肢體語言（點頭、搖頭、
    揮手、伸出手指頭代表想表達之數字等），對於時間、地方
    、人物之定向能力完全喪失。長短期記憶也明顯喪失，進食
    、沐浴、翻身、大小便、移動身體、更衣等皆無法自理。完
    全無處理財產之能力。個案各項功能退化嚴重，生活完全無
    自理能力，必須長期依賴家人、醫療或養護機構照顧。個案
    目前已經處於極重度失智狀態，因而導致個人之認知功能嚴
    重失能，為意思表示或受意思表示或辨識其意思表示效果之
    能力完全喪失，可以判定為無意思能力。無法獨力處理個人
    法律事務與從事個人財務管理，也無法主張或維護個人權益
    ，該個案已達監護宣告之標準等情，有屏安醫療社團法人屏
    安醫院111 年5 月3日屏安管理字第1110001381號函附之精
    神鑑定報告書1 份在卷可憑。本院綜合上情及鑑定結果認相
    對人確因精神障礙，致不能為意思表示或受意思表示之程度
    ，故聲請人聲請對相對人為監護之宣告，為有理由，應予准
    許。
四、按受監護宣告之人應置監護人；法院為監護之宣告時，應依
    職權就配偶、四親等內之親屬、最近一年有同居事實之其他
    親屬、主管機關、社會福利機構或其他適當之人選定一人或
    數人為監護人，並同時指定會同開具財產清冊之人；法院選
    定監護人時，應依受監護宣告之人之最佳利益，優先考量受
    監護宣告之人之意見，審酌一切情狀，並注意下列事項：一
    、受監護宣告之人之身心狀態與生活及財產狀況。二、受監
    護宣告之人與其配偶、子女或其他共同生活之人間之情感狀
    況。三、監護人之職業、經歷、意見及其與受監護宣告之人
    之利害關係。四、法人為監護人時，其事業之種類與內容，
    法人及其代表人與受監護宣告之人之利害關係，修正後之民
    法第1110條、第1111條第1 項、第1111條之1 定有明文。
五、查相對人主要係由聲請人支付相關費用，此據證人許清富證
    述屬實，本院審酌聲請人為相對人之外甥女，有意願擔任相
    對人之監護人，是由聲請人洪賽珠負責護養及照顧相對人並
    管理其財產，應能符合相對人之最佳利益，爰選定洪賽珠為
    監護人。另依上開規定，法院於選定監護人時，應同時指定
    會同開具財產清冊之人，及依民法第1113條準用同法第1099
    條之規定，監護開始時，監護人對於受監護人之財產，應依
    規定會同遺囑指定、當地直轄市、縣（市）政府指派或法院
    指定之人，於2 個月內開具財產清冊，並陳報法院。為使洪
    賽珠得於期限內開具財產清冊並陳報法院，並衡酌許清富係
    聲請人之夫，爰併指定許清富為會同開具財產清冊之人。
六、依家事事件法第164 條第2 項，裁定如主文。
中　　華　　民　　國　　111 　年　　5 　　月　　25　　日
                      家事法庭  法　官  張以岳
以上正本係照原本作成。
如不服本裁定，應於送達後10日內向本院提出抗告狀，並繳納抗
告費新臺幣1,000元。
中　　華　　民　　國　　111 　年　　5 　　月　　25　　日
                                書記官　蔡政學